【裁判字號】    95,上訴,2582
【裁判日期】    951228
【裁判案由】    誣告
【裁判全文】
臺灣高等法院臺中分院刑事判決        95年度上訴字第2582號
上  訴  人  臺灣臺中地方法院檢察署檢察官
上  訴  人
即  被  告  乙○○
選任辯護人  郭隆偉  律師
上列上訴人等因被告誣告案件，不服臺灣臺中地方法院95年度訴
字第2311號中華民國95年9月15 日第一審判決（起訴案號：臺灣
臺中地方法院檢察署95年度偵字第15625 號），提起上訴，本院
判決如下：
    主  文
原判決撤銷。
乙○○意圖他人受刑事處分，向該管公務員誣告，處有期徒刑陸
月。
    事  實
一、緣乙○○之友人丙○○因缺款花用，乃向乙○○借用新臺幣
    （下同）二十萬元，乙○○遂委由不知情之邱國性，於民國
    九十四年十月二十八日，以乙○○之萬泰商業銀行現金卡提
    領現金二十萬元，轉交予丙○○使用（起書書誤為係乙○○
    在臺中縣豐原市○○路四五０巷五八弄八二號住處交付予丙
    ○○），並由丙○○簽立內容為「茲代乙○○保管新台幣貳
    拾萬元正，於乙○○要求取回時應即返還。此致乙○○。中
    華民國九十四年十月二十八日」之保管條一張，交付乙○○
    收執。詎乙○○明知上情，竟為催討該筆款項，而基於意圖
    使丙○○受刑事處分之犯意，於九十五年二月十六日二十時
    五十一分許，持上開保管條，前往臺中縣警察局豐原分局豐
    東派出所，向職司犯罪偵查之公務員即楊尚諭警員謊稱：丙
    ○○侵占其所提保管條上所載之二十萬元款項，要提出侵占
    之告訴云云，而誣告丙○○涉犯侵占罪嫌。嗣經臺中縣警察
    局豐原分局受理並報請臺灣臺中地方法院檢察署檢察官偵查
    後（九十五年度偵字第九二二一號），乙○○於檢察官就丙
    ○○被訴侵占案件為處分前之九十五年六月二十三日偵查時
    ，向檢察官自白前揭實情，始查悉上情。
二、案經臺灣臺中地方法院檢察署檢察官簽分案偵查起訴。
    理  由
一、按除被告所犯為死刑、無期徒刑、最輕本刑為三年以上有期
    徒刑之罪或高等法院管轄第一審案件者外，於前條第一項程
    序進行中，被告先就被訴事實為有罪之陳述時，審判長得告
    知被告簡式審判程序之旨，並聽取當事人、代理人、辯護人
    及輔佐人之意見後，裁定進行簡式審判程序；除簡式審判程
    序及簡易程序案件外，第一審應行合議審判，刑事訴訟法第
    二百七十三條之一第一項、第二百八十四條之一分別定有明
    文。本件被告所涉係死刑、無期徒刑、最輕本刑為三年以上
    有期徒刑之罪或高等法院管轄第一審案件以外之罪，並於原
    審行準備程序時就被訴事實為有罪之陳述，原審合議庭依前
    揭規定，經評議結果，裁定改由一名法官獨任行簡式審判程
    序，先予敘明。
二、訊據上訴人即被告乙○○否認有誣告犯行，辯稱伊並不認識
    被害人丙○○，也未將錢借給他云云。惟查：被害人丙○○
    確係向被告借貸二十萬元，丙○○於借款時所書寫之保管條
    ，雖稱保管，然實係借貸之事實，業據被告於95年6 月23日
    檢察官訊問時坦稱：「丙○○透過邱國性向我借20萬」、「
    （你是借錢丙○○錢，還是將錢交給丙○○保管？）是借錢
    給丙○○」、「（你是如何認識丙○○？）透過邱國性認識
    的」（偵查卷第30頁）；及於95年6月29日偵查時坦稱：「
    （你是否借20萬給丙○○？）是」、「（該保管收據所記載
    的內容是否與真實情形不符？）是」、「（為何開立該收據
    ？）為了將來求償方便」（偵查卷第36頁）；暨於95年5月2
    日警詢時供稱：該筆二十萬元係經其同意後，由邱國性以其
    放在邱國性處之現金卡提領二十萬元借給丙○○（偵查卷第
    7 頁）各等語屬實。核與證人丙○○於偵查中結證稱：「（
    你有無跟乙○○借錢？）我是因為要付一些家計的費用，需
    要用錢才會透過邱國性向乙○○借錢」、「（為何有該收據
    ？）拿錢時就開了」、「（確實是借款沒錯？）確實是借款
    」等語（偵查卷第36頁）；及證人邱國性於警詢所述：乙○
    ○有委託伊將二十萬元交給丙○○，該二十萬元是伊拿乙○
    ○的現金卡與丙○○一同到提款機前提領交給丙○○，保管
    條是乙○○告訴伊說拿錢給丙○○時，要求丙○○寫的（見
    警卷邱國性筆錄）等語相符，並有萬泰商業銀行客戶交易明
    細表一份在卷可佐（偵查卷第八頁），所為自白自堪憑採。
    卷附保管條雖記載丙○○為被告「保管」二十萬元，然實係
    借貸，已如前述，自不得僅就形式用語而認被告與被害人丙
    ○○間係委託保管之法律關係。被告嗣於本院審理時否認與
    丙○○係金錢借貸關係，並聲請對證人丙○○行交互詰問，
    然證人丙○○於本院審理時仍證稱與被告就上開二十萬元係
    金錢借貸關係，並非被告所稱之購車款，當時書寫保管條時
    ，邱國性說保管條跟本票一樣，沒有本票就這樣寫等語屬實
    ；雖證人丙○○同時證稱寫立該保管條時，被告並不在場，
    保管條內容係由邱國性唸給伊寫的等語，然邱國性何以要丙
    ○○寫立保管條之原因，已如前述，自不因當時被告未在場
    ，即認被告與被害人丙○○間之二十萬元借款非金錢借貸關
    係，或者被告誤以為非金錢借貸關係。次查，被告明知其係
    將上開二十萬元借給被害人丙○○，卻向警局誣告丙○○侵
    占上開二十萬元款項乙情，復據被告於95年6 月23日檢察官
    訊問時坦稱：「（為何你在警局說你要買車，而他侵占？）
    我明知道他沒有侵占」、「（你是否告丙○○侵占？）是」
    （偵查卷第30頁）等語明確；復於原審準備程序時表示「我
    承認犯罪」（原審卷第16 頁）；並有被告於「95年2月16日
    20時51分」至臺中縣警察局豐原分局豐東派出所，向職司犯
    罪追訴之公務員即楊尚諭警員對被害人丙○○提出侵占告訴
    之警詢筆錄（警卷第4、5頁）及所提丙○○於94年10月28日
    所書寫之保管條一份在卷可佐。事證已臻明確，被告所辯係
    事後卸責之詞，不足採信。證人丙○○於偵查中所述，並無
    不法取供之情形，且係經具結而為陳述，並無顯有不可信之
    情況，依刑事訴訟法第159條之1第2 項規定，得為證據，具
    有證據能力；又證人邱國性於警詢所述，未經當事人、辯護
    人於言詞辯論終結前聲明異議，視為同意作為證據，且其於
    警詢所述，亦無何非基於邱國性自由意志而為陳述之情形，
    且其所述又有萬泰商業銀行客戶交易明細表等可資參佐，本
    院認為以之作為證據，應屬適當，依刑事訴訟法第159條之5
    規定，得為證據，具有證據能力。被告犯行堪以認定，自應
    依法論科。另被害人向被告所借之二十萬元，除先歸還六萬
    元外，餘額並已清償完畢，業據被告供明在卷（警卷第10頁
    、偵查卷第30頁），並有新光銀行匯款申請書影本一紙在卷
    可佐（偵查卷第16頁），併予敘明。
三、核被告所為，係犯刑法第一百六十九條第一項意圖他人受刑
    事處分，向該管公務員誣告之罪。被告於檢察官就丙○○被
    訴侵占案件為處分（檢察官於九十五年六月三十日對丙○○
    處分不起訴，有不起訴處分書一份在卷可憑）前之九十五年
    六月二十三日偵查時，向檢察官自白前揭實情，有該期日之
    訊問筆錄在卷可憑，應依刑法第一百七十二條規定減輕其刑
    。原審認被告犯罪事證明確，予以論罪科刑，固非無見，惟
    被告委由邱國性以被告之萬泰商業銀行現金卡提領現金二十
    萬元，借給被害人丙○○之時間為九十四年十月二十八日，
    原判決認定係同月二十七日，已有錯誤；又被告本身為警察
    人員，為其所自承，較諸一般民眾有更高之法意識，竟為催
    討債務，即對被害人提出侵占告訴，惡性非輕，原審僅量處
    其有期徒刑四月，尚屬過輕。檢察官上訴意旨認原審量刑過
    輕，據以指摘原判決不當，為有理由；被告上訴意旨否認犯
    行，指摘原判決不當，應無理由；至其另稱原判決未適用刑
    法第一百七十二條規定對被告減輕或免除其刑云云，查原判
    決係依刑事訴訟法第第三百十條之二規定準用同法第四百五
    十四條第一項之規定製作判決書，其應適用法條已載明刑法
    第一百七十二條，自已適用該法條規定對被告減輕其刑，上
    訴意旨此部分所認，尚有誤會，亦難認有理由。然原判決既
    有上述可議之處，即屬無可維持，自應由本院將原判決撤銷
    改判。爰審酌被告身為警察人員，較諸一般民眾有更高之法
    意識，僅為催討債務，即對被害人提出侵占告訴，惡性非輕
    ，而其誣告被害人丙○○之罪名，法定刑為「處5 年以下有
    期徒刑、拘役或科或併科（銀元）1 千元以下罰金」，對於
    被害人身心影響非微，被告雖曾一度於偵查、原審坦認犯行
    ，然於本院審理時又否認犯罪，難見其有真正悔悟之意等一
    切情狀，量處如主文第二項所示之刑，以示懲儆。至上訴意
    旨請求本院量處被告有期徒刑一年，本院認為審酌上開諸情
    後，量處被告如主文第二項所示之刑，應屬適當，應無再量
    處被告更重刑度之必要，併予敘明。
據上論結，應依刑事訴訟法第三百六十九條第一項前段、第三百
六十四條、第二百九十九條第一項前段，刑法第一百六十九條第
一項、第一百七十二條，判決如主文。
本案經檢察官甲○○到庭執行職務。
中    華    民    國    95    年    12    月    28    日
               刑事第四庭  審判長法  官  洪  耀  宗
                                 法  官  陳  欣  安
                                 法  官  江  德  千
上列正本證明與原本無異。
如不服本判決應於收受送達後十日內向本院提出上訴書狀，其未
敘述上訴之理由者並得於提起上訴後十日內向本院補提理由書（
均須按他造當事人之人數附繕本）。
                                 書記官  吳  麗  琴
中    華    民    國    96    年    1    月      2    日
【附錄論罪科刑法條】
刑法第一百六十九條第一項
意圖他人受刑事或懲戒處分，向該管公務員誣告者，處七年以下
有期徒刑。


司法院資訊處製作；財團法人民間司法改革基金會備份。
